【裁判字號】    99,訴,874
【裁判日期】    991104
【裁判案由】    清償債務
【裁判全文】
臺灣桃園地方法院民事判決               99年度訴字第874號
原      告  台中商業銀行股份有限公司
法定代理人  丙○○
訴訟代理人  甲○○
被      告  乙○○
上列當事人間請求清償債務事件，本院於民國99年10月21日言詞
辯論終結，判決如下：
    主      文
被告於原告就訴外人黃婕語之財產強制執行無效果時，應給付原
告新台幣貳佰柒拾捌萬玖仟壹佰參拾貳元，及自民國九十九年三
月十九日起至清償日止，按週年利率百分之一點八六計算之利息
，暨自民國九十九年四月二十日起至清償日止，其逾期在六個月
以內者，按上開利率百分之十，逾期超過六個月者，按上開利率
百分之二十計算之違約金。
訴訟費用由被告負擔。
    事實及理由
一、按訴狀送達後，原告不得將原訴變更或追加他訴，但有被告
    同意或請求之基礎事實同一之情形者，不在此限；被告於訴
    之變更或追加無異議，而為本案之言詞辯論者，視為同意變
    更或追加，民事訴訟法第255 條第1 項但書第1 、2 款、同
    條第2 項分別定有明文。查原告於聲請支付命令時之聲明為
    訴外人黃婕語應向原告清償新台幣（下同）2,789,132 元，
    及自民國99年3 月19日起至清償日止，按週年利率1.86％計
    算之利息，暨自99年4 月20日起至清償日止，其逾期在6 個
    月以內者，按上開利率10％，逾期超過6 個月者，按上開利
    率20％計算之違約金；如對黃婕語之財產為強制執行而無效
    果時，由被告清償之。嗣原告於本院99年10月21日言詞辯論
    期日當庭變更其訴之聲明為被告於原告就訴外人黃婕語之財
    產強制執行無效果時，應給付原告2,789,132 元，及自99年
    3 月19日起至清償日止，按週年利率1.86％計算之利息，暨
    自99年4 月20日起至清償日止，其逾期在6 個月以內者，按
    上開利率10％，逾期超過6 個月者，按上開利率20％計算之
    違約金。核原告上開訴之變更，其請求之事實均為主債務人
    即訴外人黃婕語邀同被告為一般保證人，向原告借款，故變
    更前後之基礎事實係屬同一；且被告復未異議而為言詞辯論
    ，視為同意變更。揆諸上開法律規定，應予准許。
二、原告主張：主債務人即訴外人黃婕語於98年5 月11日以被告
    為一般保證人，向原告借款289 萬元，借款期間自98年5 月
    18日起至118 年5 月18日止，並約定利率（週年利率1.86％
    ）及按月攤還本息。詎黃婕語自99年3 月18日後即未再還款
    ，依借據約定書第4 、5 條之約定，視為全部到期，迭經催
    討，黃婕語均置之不理，又原告對黃婕語已取得確定之支付
    命令（本院99年度司促字第11738 號），依該支付命令，黃
    婕語尚欠原告2,789,132 元，及自99年3 月19日起至清償日
    止，按週年利率1.86％計算之利息，暨自99年4 月20日起至
    清償日止，其逾期在6 個月以內者，按上開利率10％，逾期
    超過6 個月者，按上開利率20％計算之違約金。又被告為既
    為上開借款之保證人，則被告應於原告就黃婕語之財產強制
    執行未獲清償時，負返還責任。爰依保證契約之法律關係，
    提起本件訴訟等語，並聲明：如主文所示。
三、被告則以：原告應先向主債務人即訴外人黃婕語請求而未受
    償後，方得向一般保證人即被告請求，且在原告尚未向訴外
    人請求前，被告無從得知訴外人之財產經強制執行後可供清
    償之金額及剩餘之債務，為此主張一般保證人之先訴抗辯權
    ，並聲明：原告之訴駁回。
四、查本件借款之主債務人即訴外人黃婕語於98年5 月11日，邀
    同被告為一般保證人向原告借款，且已取得借款金額289 萬
    元。黃婕語目前尚積欠原告之債務金額為2,789,132 元，及
    自99年3 月19日起至清償日止，按週年利率1.86％計算之利
    息，暨自99年4 月20日起至清償日止，其逾期在6 個月以內
    者，按上開利率10％，逾期超過6 個月者，按上開利率20％
    計算之違約金。原告於99年4 月30日向本院聲請對黃婕語及
    被告發支付命令，業經本院於99年4 月30日核發99年度司促
    字第11738 號支付命令，其中就黃婕語部分已於99年5 月27
    日確定等情，為兩造所不爭，並有原告與黃婕語及被告所簽
    訂之借據、約定書、放款貸出登錄單代轉帳支出傳票、黃婕
    語貸款之簡易查詢資料、交易明細查詢、餘額明細查詢附卷
    可稽（本院卷第16至20頁），並經本院核閱99年度司促字第
    11738 號卷無誤，自堪信為真實。
五、按保證人於債權人未就主債務人之財產強制執行而無效果前
    ，對於債權人得拒絕清償，民法第745 條雖定有明文。然保
    證人之先訴抗辯權於性質上屬於一種延期性之抗辯，僅能暫
    時拒絕清償，並不能否認債權人之權利。被告固以原告應先
    執行主債務人即訴外人黃婕語之財產後，不足清償債務時始
    得向被告提起本件訴訟云云置辯，但為符合保證債務之補充
    特性，原告係聲請本院為附條件之判決，即原告於就黃婕語
    之財產執行無效果時，始由被告清償不足之部分，並非請求
    本院判決准許原告得逕向一般保證人即被告請求給付。是被
    告顯然對於原告其訴之聲明內容有所誤解，被告此部分所辯
    ，並不足採。
六、按稱保證者，謂當事人約定，一方於他方之債務人不履行債
    務時，由其代負履行責任之契約，民法第739 條定有明文。
    又訴外人黃婕語就本件借款尚欠之本金2,789,132 元及如主
    文所示之利息及違約金，被告並為此債務之一般保證人等情
    ，業已認定如前。被告既為黃婕語上開債務之保證人，自亦
    應就該債務負保證清償之責。
七、從而，原告依保證之法律關係，請求被告於就訴外人黃婕語
    之財產強制執行無效果時，應給付原告如主文所示之金額、
    利息及違約金，自屬有據，應予准許。
八、訴訟費用負擔之依據：民事訴訟法第78條。
中    華    民    國    99    年    11    月    4     日
          民事第三庭  審判長法  官  張益銘
                            法  官  陳心婷
                            法  官  毛彥程
正本係照原本作成。
如對本判決上訴，須於判決送達後20日內向本院提出上訴狀。如
委任律師提起上訴者，應一併繳納上訴審裁判費。
中    華    民    國    99    年    11    月    5     日
                            書記官  伍幸怡

司法院資訊處製作；財團法人民間司法改革基金會備份。
